【裁判字號】    96,簡上,1008
【裁判日期】    970306
【裁判案由】    公共危險
【裁判全文】
臺灣高雄地方法院刑事判決            96年度簡上字第1008號
上  訴  人
即  被  告  丁○○
選任辯護人  洪錫鵬律師
上  訴  人
即  被  告  丙○○
上列被告因公共危險案件，不服本院高雄簡易庭96年度簡字第45
07號判決（聲請簡易判決處刑案號：96年度偵字第12060 號），
提起上訴，本院判決如下：
    主  文
上訴駁回。
    事  實
一、丁○○係位於高雄縣仁武鄉○○○路81之8 號「鉻圖金屬企
    業公司」（下稱鉻圖公司）之實際負責人，負責該公司之管
    理、經營與工作現場之安全維護等工作，丙○○則受僱於丁○○從事鐵工、電焊等工作。因鉻圖公司偶有竊賊攀牆侵入
    ，丁○○即指示丙○○以電焊鐵片方式將公司廠房東南方之
    圍牆增高、修補以防止竊賊進入。民國96年1 月11日15時14
    分許，丙○○遂持電焊器具前往公司廠房東南方施作電焊工
    作，丁○○、丙○○均應注意以電焊焊接鐵片產生之高溫焊
    粒（火星），具有體積小、重量輕、易燃等特性，有飄散引
    燃周圍可燃或易燃物品，釀成火災之危險，是進行焊接施工
    之際，自負有防止電焊焊接時所產生高溫焊粒觸及易燃或可
    燃物品以致引起火災之義務，而依當時情形，丁○○、丙○○均無不能注意之情事，丁○○竟疏未注意維護作業及施工
    安全之義務；丙○○亦疏未注意而未作適當防護，致電焊火
    星經由地上殘餘之噴漆及溶劑而引燃，並延燒位於隔鄰即高
    雄縣仁武鄉○○○路17巷5 號之鴻碩室內裝修工程行（下稱
    鴻碩工程行）負責人甲○○向戊○○承租之木材倉庫，迅即
    引發火勢，燒燬戊○○所有現有人所在之前開廠房屋頂、外
    牆及甲○○置放在廠房內之木材，致生公共危險。
二、案經甲○○及戊○○訴由高雄縣政府警察局仁武分局報告臺
    灣高雄地方法院檢察署檢察官偵查起訴。
    理  由
一、證據能力部分：本判決所引之證據資料，其中傳聞證據部分
    ，縱無刑事訴訟法第159 條之1 至第159 條之4 或其他規定
    之傳聞證據例外情形，亦因檢察官、被告或同意可作為證據
    使用，或未聲明異議，依刑事訴訟法第159 條之5 第1 項、
    第2 項之規定，本院審酌該證據作成之情況，認為適當，應
    得為證據。
二、訊據被告丙○○對前揭犯罪事實坦承不諱，核與被害人甲○○、戊○○指述相符（警卷第10至13頁，偵卷第5 至7 頁）
    ，復有火災原因調查報告書、現場勘查記錄、火災出動觀察
    紀錄、火災現場平面圖及現場照片等在卷可稽（警卷第18至
    50頁），足認被告丙○○自白與事實相符，應堪置信；訊據
    被告丁○○則矢口否認有何失火燒燬現有人所在建築物之犯
    行，辯稱：伊沒有指示丙○○將公司圍牆電焊修補增高，是
    丙○○求好心切去做的，因此本件火災與伊無關；況且伊曾
    告訴丙○○若做電焊施工，要用鐵盤裝水，使火星可以掉落
    在鐵盤內，丙○○因施工不慎致生本件火災，伊無過失責任
    云云。經查：
  (一)鴻碩工程行之木材倉庫於前揭時地，因被告丙○○以電焊施
    工致電焊火星經由地上殘餘之噴漆及溶劑引燃，而失火燒燬
    等情，業據被害人戊○○、甲○○於警詢及偵訊時指訴歷歷
    （警卷第10至13頁，偵卷第5 至7 頁），並有現場照片31張
    （警卷第18至34頁）在卷可稽，堪以認定。而本件火災原因
    經由高雄縣政府消防局派員勘查現場燃燒後之狀況後，綜合
    研判最初起火點應係木材工廠（按：即鴻碩工程行）東北側
    與鐵工廠（按：即鉻圖公司）交界處，經勘查檢視起火處四
    周，發現並無擺放易燃性化學物品，故易燃性化學物品自燃
    引起火災之可能性無；起火處附近並無大電流之電源線經過
    該處，經挖掘後亦未發現電源線短路熔痕，故研判電線短路
    引起火災之可能性無；火災發生時，木材倉庫內有人員在工
    作，且起火時又在白天，經查該處人員並無與他人結怨，故
    研判以遭外力之人為縱火引起火災之可能性無；且起火處附
    近並未設置神龕，故敬神祭祖引起火災之可能性無。復觀察
    該起火處懸掛著電焊器具，依據丙○○所述，火災發生前於
    木材工廠東北側與鐵工廠交界處施工，當開始電焊時隨即起
    火燃燒。細查該處附近存放著大量之噴漆及溶劑，若溶劑不
    慎滲漏流入泥土中不易被發覺，而遇高溫之電焊熔珠極易被
    引燃，復經排除前述可能之發生原因，研判起火原因應屬施
    工不慎電焊引燃之可能性最大，此有上開火災原因調查報告
    書、現場勘查記錄、火災出動觀察紀錄、火災現場平面圖各
    1 份及現場照片31張（警卷第18至50頁）等附卷可稽，自堪
    憑採。
  (二)證人丙○○於本院審理時具結證稱：伊於案發前，曾聽老闆
    丁○○談及有小偷從公司東南方之圍牆進入竊盜，陳家華並
    請伊有空修補圍牆，案發當天早上陳家華有叫伊有空去將圍
    牆修補一下，伊案發當天才拿電焊器去修補圍牆等語（本院
    卷第43頁），且衡以常情，若非雇主指示，員工不會自行從
    事其工作以外之事務，從而證人丙○○前揭所證與常情並無
    不符，堪予採信。被告丁○○辯稱係丙○○自己求好心切去
    修補圍牆云云，顯係卸責之詞，委無足採。被告丁○○雖又
    辯稱伊曾告訴丙○○若做電焊施工，要用鐵盤裝水，使火星
    可以掉落在鐵盤內，此情雖經證人丙○○結證屬實（本院卷
    第46頁），惟按被告丁○○既僱用指示被告丙○○於上揭時
    地以電焊施工方式，修補增高圍牆，自應注意以實施電焊焊
    接鐵片所產生之高溫焊粒，具有體積小、重量輕、易燃等特
    性，有飄散掉落引燃周圍可燃或易燃物品，釀成火災之危險
    ，因此於被告丙○○實施焊接工程之前，自應具體指示被告
    丙○○應如何審慎注意及防止電焊所產生之高溫焊粒飄散引
    燃周圍可燃或易燃物，及設置有效避免高溫焊粒飄散之措施
    ，始有克盡指揮監督員工防止電焊所產生之高溫焊粒引燃火
    災之之注意義務，查鉻圖公司內僅有滅火器及防護電焊施工
    者本身之面罩，並無防護高溫焊粒四射飄散之設備，而被告
    丁○○於被告丙○○實施電焊之前，並未具體囑咐被告丙○○應為如何之注意與防止高溫焊粒四射散落等情，業據證人
    丙○○結證明確（本院卷第44、48頁），而在鐵盤內裝水尚
    不足以有效防止電焊所產生之高溫焊粒四射飄散，從而自不
    得以被告丁○○辯稱伊曾告訴丙○○若做電焊施工，要用鐵
    盤裝水，使火星可以掉落在鐵盤內云云，即謂被告丁○○已
    善盡其注意義務，而依被告丁○○負責經營、管理裝設大樓
    欄杆、搭建鐵皮屋等公司業務之專門經驗，且依當時之客觀
    情形，並無不能注意之情形，竟疏未注意，於所僱用之丙○○實施電焊施工時，未妥適指揮監督，致電焊產生之高溫火
    星，經由地上殘餘之噴漆及溶劑而引燃，並延燒位於隔鄰之
    鴻碩工程行，致戊○○所有現有人所在之前開廠房屋頂及外
    牆及甲○○置放在廠房內之木材燒燬之災害，被告丁○○顯
    亦有過失甚明，是被告丁○○辯稱伊無過失責任云云，自無
    可採；而被告丁○○、丙○○二人之過失行為與本件火災之
    發生結果，復有相當因果關係，從而本件事證明確，被告二
    人上揭失火犯行，洵堪認定。
三、按被燒之圖書室為學校之一部，縱使放火時無人在各該室內
    ，但該學校夜間既有人值宿，即不能以起火之時圖書室偶然
    無人之故，遂謂該校全部非現有人所在之建築物，最高法院
    24年上字第1085號判例可資參照。查被告丙○○施工之時，
    鴻碩工程行負責人甲○○僱有員工陳仲晃在該木材倉庫內工
    作，失火之時陳仲晃正在倉庫外面整理木材等情，已據陳仲
    晃陳述明確，有高雄縣政府消防局談話筆錄在卷可查，揆諸
    前揭判例意旨，現場失火之鴻碩工程行木材倉庫自屬現有人
    所在之建築物至明。次按放火燒燬現供人使用之住宅罪，其
    直接被害法益，為一般社會之公共安全，雖同時侵害私人之
    財產法益，但仍以保護社會公安法益為重，況放火行為原含
    有毀損性質，是放火燒燬現供人使用之住宅罪，自係指供人
    居住房屋之整體而言，應包括牆垣及該住宅內所有設備、傢
    俱、日常生活上之一切用品，故一個放火行為，若同時燒燬
    住宅與該住宅內所有其他物品，無論該其他物品為他人或自
    己所有，與同時燒燬數犯罪客體者之情形不同，均不另成立
    放火燒燬住宅以外他人或自己所有物罪，有最高法院79年臺
    上字第1471號判例可資參照；同理，失火犯行亦同。是核被
    告丁○○、丙○○所為，均係犯刑法第173 條第2 項之失火
    燒燬現有人所在建築物罪。
四、原審審酌被告丁○○為上開公司實際負責人，對於該公司工
    作場所之安全維護負有管理之責，被告丙○○實際操作電焊
    工作，對於電焊火星易於引燃周圍易燃物品，而引發火災一
    事，自應施予較一般人更高之注意義務，惟被告二人皆疏於
    注意，未作適當防護，致引發本案火災之發生，危及他人之
    生命及財產，致生公共危險，惟於犯後尚能坦承全部犯行，
    態度良好等一切情狀，適用刑法第173 條第2 項、第41條第
    1 項，刑法施行法第1 條之1 第1 項、第2 項前段，中華民
    國96年罪犯減刑條例第2 條第1 項第3 款、第7 條、第9 條
    規定逕以簡易判決處刑，量處被告丁○○處有期徒刑4 月，
    如易科罰金，以新臺幣1000元折算壹日，減為有期徒刑2 月
    ，如易科罰金，以新臺幣1000元折算壹日；量處被告丙○○
    有期徒刑5 月，如易科罰金，以新臺幣1000元折算壹日，減
    為有期徒刑2 月15日，如易科罰金，以新臺幣1000元折算壹
    日，經核認事用法皆無違誤，量刑亦稱妥適，被告丁○○上
    訴意旨否認犯罪，被告丙○○上訴意旨指摘原審量刑過高，
    均無理由，應予駁回。
據上論斷，應依刑事訴訟法第455 條之1 第1 項、第3 項、第36
8 條，判決如主文。
本案經檢察官乙○○到庭執行職務。
中    華    民    國    97    年    3     月    6    日
                  刑事第十庭    審判長 法  官 何秀燕
                                       法  官 林揚奇
                                       法  官 顏銀秋
上正本證明與原本無誤。
本判決不得上訴。
中    華    民    國    97    年    3     月    6    日
                                       書記官 董明惠


司法院資訊處製作；財團法人民間司法改革基金會備份。
